最高法院刑事判決　　　　　　　　　　　　　　　八十七年度台上字第三七五八號
　　上　訴　人　甲○○
右上訴人因盜匪案件，不服台灣高等法院中華民國八十七年八月十八日第二審判決（
八十七年度上訴字第二九五八號，起訴案號：台灣桃園地方法院檢察署八十六年度偵
字第一二一八七號），提起上訴，本院判決如左：
    主  文
上訴駁回。
    理  由
按刑事訴訟法第三百七十七條規定，上訴於第三審法院，非以判決違背法令為理由，
不得為之。是提起第三審上訴，應以原判決違背法令為理由，係屬法定要件。如果上
訴理由狀並未依據卷內訴訟資料，具體指摘原判決不適用何種法則或如何適用不當，
或所指摘原判決違法情事，顯與法律規定得為第三審上訴理由之違法情形，不相適合
時，均應認其上訴為違背法律上之程式，予以駁回。本件上訴人甲○○上訴意旨略稱
：被害人張靜慧於一審法院說不認識上訴人，在原審卻改口說案發前一個月在蔡桂英
家見過上訴人，足證其證詞不足採信；共犯丁智豪、王如新於另案一審法院（八十六
年度訴字第一四三八號）均供述其於警訊說看到上訴人拿煙灰缸打被害人吳炎煌係受
到刑求逼供方如此說，事實上上訴人未毆打吳炎煌，況吳炎煌沒有驗傷單，如何證明
上訴人有毆打，張靜慧於第一審法院供稱：自己將新台幣（下同）一萬元交給上訴人
，並非上訴人從其手中搶取，係因共犯丁智豪於現場說如果不還錢就帶到虎頭山，所
以此種行為屬恐嚇取財不是強盜罪；當時在凱園賓館吳炎煌之房間內，祗有共犯王如
新而已，其他人均外出至櫃台打電話，此情可傳訊凱園賓館當時之值班人員，被害人
等當時有抗拒之能力云云。惟查：原判決認定上訴人與丁智豪、王如新及綽號「文華
」之成年男子，共同意圖為自己不法之所有，於民國八十六年一月三十一日晚上九時
許，共同至桃園縣桃園市○○街二十五號凱園賓館一○九室吳炎煌、張靜慧投宿之房
間，由上訴人持煙灰缸作勢要砸張靜慧，並持該煙灰缸砸吳炎煌之額頭，丁智豪則持
易開罐飲料作勢要打吳炎煌之頭部，並脅迫稱：「如果沒有錢，押到虎頭山走走就有
錢了」，致使被害人等均不能抗拒，而任由上訴人強取張靜慧所有之現款一萬元、價
值二千元之香水一瓶，強取吳炎煌所有之現金四萬零五百元、郵局金融卡一枚，得手
後，現款部分朋分等情，已明上開事實業據被害人吳炎煌、張靜慧迭次指述綦詳，
共犯丁智豪供稱：上訴人拿煙灰缸毆打吳炎煌之額頭，伊持鋁罐作勢要毆打吳炎煌，
且有說：如果不拿錢出來，就要押到虎頭山，上訴人從張靜慧手上搶取皮包，上訴人
又向吳炎煌喝令將身上皮包拿出來，將皮包內四萬零五百元拿走交伊清點，上訴人及
王如新是負責叫他們拿錢出來，而伊及「文華」負責控制被害人之行動。共犯王如新
亦供稱：上訴人有動手打吳炎煌，伊分到二萬元，因伊知道是不法之錢財，故不敢花
用。且有起出之贓款及吳炎煌領回二千五百元之收據可證，為其所憑之證據及認定之
理由。並對於上訴人所辯：係吳炎煌、張靜慧在賭場詐賭，又欠伊的朋友蔡華成錢，
蔡華成叫伊去凱園賓館討債，吳炎煌、張靜慧自知理虧自願交錢，並未實施強暴脅迫
，不是強盜，祗是恐嚇取財而已云云，為無足採，聲請傳訊證人蔡桂英，核無必要，
在理由內分別予以指駁、說明。從形式上觀察並無違背法令之情形存在。按張靜慧、
吳炎煌於原審係供稱：「不認識甲○○，我們沒有詐賭，他叫櫃台告訴我們有朋友找
，我們一開門，他們就衝進來搶錢」（見原審卷第十六頁背面），並無如上訴人所謂
張靜慧一、二審供述內容有歧異之情形。又丁智豪於第一審法院均未到庭陳述，而王
如新於八十七年四月二日到庭，並無供述警訊係受刑求（見一審卷第一○○頁正面）
，上訴人指丁智豪、王如新曾為上訴人有利之供述，與上引卷內資料不符。上訴人以
卷內所未有之資料指摘原判決，自難認係適法之第三審上訴理由。原判決未認定吳炎
煌有發生傷害之結果，故吳炎煌雖未提出驗傷單不影響原判決之認定，上訴人持煙灰
缸毆打吳炎煌係實施強暴，王如新、丁智豪、綽號「文華」分別為脅迫，或控制被害
人之行動，原判決綜合調查證據所得心證依上訴人等人在當時之時、空環境所實施之
方法，認定上訴人係實施強暴、脅迫，致使被害人等不能抗拒而取他人之物，已詳述
其理由，係事實審法院採證認事職權之合法行使，上訴意旨徒以自己之說詞主張原判
決未判處其刑法第三百四十六條第一項之恐嚇取財罪刑，而論以強盜罪係不當，顯有
誤會，上訴復謂原判決違法而未具體指摘究有如何違背法令，自與法律規定得為第三
審上訴理由之違法情形，不相適合。又本院為法律審不調查證據，上訴所提傳訊當時
凱園賓館之值勤人員一節，無從斟酌，其上訴為違背法律上之程式，應予駁回。
據上論結，應依刑事訴訟法第三百九十五條前段，判決如主文。
中      華      民      國    八十七    年     十一     月      六      日
                              最高法院刑事第一庭
                                  審判長法官  施  文  仁
                                        法官  陳  炳  煌
                                        法官  張  淳  淙
                                        法官  洪  文  章
                                        法官  林  錦  芳
      右正本證明與原本無異
                                              書  記  官
中      華      民      國    八十七    年     十一     月     十一     日
